臺灣臺北地方法院民事判決　　　　　93年度保險簡上字第14號
　　上　訴　人　戊○○
　　被上訴人　　乙○○○保險股份有限公司
　　法定代理人　丙○○
　　訴訟代理人　丁○○
　　　　　　　　甲○○
當事人間請求給付保險金事件，上訴人對於民國94年3月11日臺
灣臺北地方法院臺北簡易庭93年度北保險簡字第14號第一審判決
提起上訴，本院於民國94年7月13日言詞辯論終結，判決如下：
    主  文
原判決關於駁回上訴人後開第二項之訴部分暨訴訟費用之裁判廢
棄。
被上訴人應給付上訴人新台幣柒仟伍佰柒拾柒元。
其餘上訴駁回。
第1、2審訴訟費用，由被上訴人負擔二十分之一，餘由上訴人負
擔。
    事實及理由
一、本件上訴人起訴主張：其於民國92年1月14日與余旭雄發生
    車禍，其受有傷害，兩造遂於92年6月27日在台北縣林口鄉
    調解委員會成立調解，兩造協議由余旭雄賠償上訴人新台幣
    （下同）20,000元，並協助上訴人辦理汽車強制責任險及第
    三人責任保險理賠，其已向保險公司請領強制責任險理賠保
    險金1,793元；惟其向被上訴人請求理賠，則未獲置理，為
    此，依保險法第94條第2項規定，向被上訴人請求賠償其損
    害，包括有：(一)營業損失155,400元：按其因余旭雄之侵權
    行為，致其3個月未能工作，其每日損失為1,480元，合計為
    155,400元。(二)醫療損失：8,500元。(三)診療期間交通費用：
    6,750元。(四)機車損毀修理費用：13,650元。爰求為命被上
    訴人如數給付。原審為上訴人敗訴判決，駁回上訴人之訴及
    假執行之聲請。上訴人於本院聲明：廢棄原判決。被上訴人
    應給付上訴人184,370元。
二、被上訴人則抗辯：余旭雄未經上訴人同意、參與，所為調解
    ，被上訴人不受其拘束，又上訴人主張其之醫療損失，其中
    上訴人提供之診斷證明書，其受傷原因為挫傷，所以上訴人
    請求骨折損害，顯無理由。又其對上訴人主張每日工作所得
    1,486元，雖沒意見。但對其主張其因此而105天不能工作，
    則否認其真正，依診斷證明書所載，上訴人傷勢僅應5日不
    能工作。且上訴人所得主張自應扣除已獲賠償之20,000元，
    其餘上訴人主張之交通費用未舉證，亦屬無理由等語。於本
    院求為判決：駁回上訴。
三、查上訴人於右揭時地駕駛機車，與余旭雄駕駛楊鳳儀使有之
    小客車（車號：7d-8315，下稱系爭汽車），發生車禍事故
    ，並造成上訴人損害。為此，上訴人以余旭雄前揭侵權行為
    ，向台北縣林口鄉調解委員聲請調解，兩造嗣於92年6月27
    日，在成立調解，協議由余旭雄賠償上訴人20,000元，並協
    助上訴人申請強制責任險及第三人責任保險理賠等情，有上
    訴人提出之民眾車禍報案證明書、調解書在卷足稽，並為兩
    造所不爭。又訴外人即余旭雄之配偶楊鳳儀與被上訴人間訂
    立汽車第三人責任保險契約（下稱系爭汽車第三人責任保險
    ），以被保險人因所有、使用或管理系爭汽車發生意外事故
    ，致第三人死亡或受有體傷，依法應負賠償責任而受賠償請
    求時，被上訴人對於超過強制汽車責任保險給付標準以上之
    部分，對被保險人負賠償之責（詳見系爭汽車第三人責任保
    險條款第1條），並訂明系爭汽車使用人為余旭雄，保險期
    間自91年7月6日至92年7月6日，事故保險之金額其中金額財
    物損失最高限額300,000元、身體損害理賠最高額為1,500,0
    00元等情，此有被上訴人提出之保單資料暨汽車第三人責任
    保險條款、理賠計算書在卷可憑，並為被上訴人自承在卷（
    見本院93年9月22日言詞辯論筆錄），從而，余旭雄於保險
    期間發生本件保險事故，其自得請求被上訴人於上開額度內
    申請理賠，自不待言。
四、再按「（責任保險之）被保險人對第三人應負損失賠償責任
    確定時，第三人得在保險金額範圍內，依其應得之比例，直
    接向保險人請求給付賠償金額。」保險法第94條第2項定有
    明文，是責任保險制度旨在提供加害人足夠清償能力，並保
    護受害人之給付義務，爰增訂前項規定，在被保險人對第三
    人應付損失賠償責任確定後，受害人得直接向保險人請求賠
    償（詳保險法第94條第2項增訂立法理由）。查余旭雄於右
    揭時地，駕駛系爭被保險汽車，過失撞傷上訴人，致其受有
    損害，除已賠償上訴人20,000元外，並同意協助上訴人辦理
    汽車強制責任險及系爭責任保險理賠乙節，已如前述，則揆
    諸前開條文說明，上訴人主張被上訴人應賠償其餘損害乙節
    ，即非無據。惟被上訴人以前詞置辯，是本件厥有爭執者，
    乃上訴人是否得逕依保險法第94條第2項規定，請求被上訴
    人賠償？又其得請求之賠償金額應為若干？玆述如下：
  (一)查，上訴人主張其所受醫療損失8,500元乙節，有其提出之
    中醫師陳超元所出具之國寶堂中醫診所診斷證明書、中醫師
    張滿翎所出具之誠心中醫診所診斷證明書、誠之中醫診所收
    據、國寶堂中醫所之門診費用明細為證，惟被上訴人就上醫
    療費用部分8,320元部分不爭執（見原審卷第23頁），逾此
    部分則否認其實在，本院於準備程序一再闡明就此上訴人應
    提出調查證據之方法（見本院93年11月2日準備程序筆錄）
    ，惟上訴人謂出具診斷書之陳超元、張滿翎均離職，且已未
    營業等語（見本院94年6月7日準備程序筆錄），此外，上訴
    人即未能舉證證明以實其說。從而，上訴人主張逾8,320元
    部分，即難謂可採。
  (二)次查，上訴人主張其所受營業損失155,400元（按即三個月
    未能工作，其每日損失為1,480元）部分，亦據其提出台北
    縣計程車客運商業同業公會函、台北市稅捐稽徵處函在卷足
    參，依上開函文所示台北縣公司暨個人車行計程車，92年1
    月營業損失，以每月26日營運計算，每日應為1,486元。而
    被上訴人就上訴人以此計算其每日營業損失金額，亦不爭執
    ，是上訴人以此計算，即應為可採。惟被上訴人認其所得計
    算營業損失日數為5日（見本院94年6月7日準備程序筆錄）
    ，此外，上訴人即未能舉證證明其實際未能工作之日數，從
    而，上訴人僅得請求7,400元（計算式：1,480×5＝7,400）
    ，逾此部分，即為無理由，不應准許。
  (三)再查，上訴人主張其於診療期間受有支出交通費用6,750元
    之損害乙節，固有其提出之計程車專用收據一紙為證，惟被
    上訴人否認在卷，且上訴人亦未能舉證證明以實其說，從而
    ，上訴人此部分主張即難認可採。
  (四)又上訴人主張其另有13,650元機車損毀修理費用乙節，此為
    被上訴人自認在卷（見原審卷第23頁），從而，上訴人主張
    其受有前揭損害，即應認有據。
五、綜上，上訴人主張其因系爭車禍事故，得向余旭雄請求金額
    應為29,370元（計算式：8,320＋7,400＋13,650＝29,370）
    ，而上訴人業經余旭雄賠償其20,000元、受領強制汽車責任
    險理賠1,793元（見本院93年9月22日言詞辯筆錄）。從而，
    上訴人尚得向被上訴人請求7,577元（計算式：29,370－20,
    000－1,793＝7,577），逾此部分請求，則為無理由，不應
    准許。從而，上訴人本於保險法第94條規定，請求被上訴人
    給付7,577元部分，為有理由，應予准許。逾此所為請求，
    為無理由，應予駁回。原審就上開應准許部分，為上訴敗訴
    之判決，尚有未洽，上訴意旨求予廢棄改判，為有理由，爰
    由本院予以廢棄改判如主文第2項所示。至於上訴人之請求
    不應准許部分，原判決為上訴人敗訴之判決，並駁回其假執
    行之聲請經核於法並無不合，上訴意旨求予廢棄改判，為無
    理由，應駁回其上訴。
六、據上論結，本件上訴為一部有理由，一部無理由，依民事訴
    訟法第436條之1第3項、第450條、第449條第1項、第79條、
    第463條，判決如主文。
中　　華　　民　　國　　94　　年　　8 　　月　　10　　日
              民事第五庭審判長法      官  賴劍毅
                              法      官  林秀圓
                              法      官  吳素勤
以上正本係照原本作成
本件判決不得上訴
中　　華　　民　　國　　94　　年　　8 　　月　　11　　日
                              法院書記官  吳芳玉
